【裁判字號】    92,上訴,719
【裁判日期】    920828
【裁判案由】    違反槍砲彈藥刀械管制條例
【裁判全文】
臺灣高等法院臺中分院刑事判決                    九十二年度上訴字第七一九號
    上  訴  人
    即  被  告  丙○○
    選任辯護人  周平凡
右上訴人因違反槍砲彈藥刀械管制條例案件，不服臺灣彰化地方法院九十一年度訴字
第一０三七號中華民國九十二年二月十九日第一審判決（起訴案號：臺灣彰化地方法
院檢察署九十一年度偵字第七九五號），提起上訴，本院判決如左：
    主      文
上訴駁回。
    事      實
一、丙○○明知可發射子彈具有殺傷力之改造手槍係槍砲彈藥刀械管制條例所列管之
    槍枝，未經許可，不得持有，於民國九十年十二月下旬某日，在彰化縣彰化市○
    ○路夜市某處草叢中，拾獲以仿ＢＥＲＥＴＴＡ廠口徑９ｍｍ半自動手槍製造之
    金屬玩具手槍，換裝已車通土造金屬槍管改造而成可發射子彈具有殺傷力之改造
    九二手槍一枝（槍枝管制編號為0000000000、含彈匣一個），竟基於
    持有可發射子彈具有殺傷力之改造手槍之犯意，而自該時起，未經許可而持有前
    揭可發射子彈具有殺傷力之改造手槍。嗣至九十一年二月二日十六時許，在彰化
    縣秀水鄉○○路與文化街口，為警盤查發覺而查獲，並扣得上開含彈匣之改造手
    槍一枝。
二、案經彰化縣警察局員林分局報請臺灣彰化地方法院檢察署檢察官偵查起訴。
    理      由
一、訊據被告丙○○對於右揭未經許可持有前開改造手槍而為警查獲等情供承不諱，
    但否認有何違反槍砲彈藥刀械管制條例犯行，辯稱：本件查獲之改造手槍無法擊
    發子彈，並無殺傷力云云。被告選任辯護人為其辯稱：內政部警政署刑事警察局
    所為之鑑定並未確實鑑定其發射動能，如何認定有殺傷力，且法務部調查局為本
    件扣案槍枝之鑑定，經實際操作無法擊發制式子彈，況被告持有該槍之後，曾購
    買玩具子彈試射，並不能擊發，連玩具子彈都不能擊發，應無殺傷力，並提出本
    院八十七年度上易字第七六七號刑事判決一份供本院參酌云云。惟查：右揭事實
    ，業據被告供承確有未經許可持有前開改造手槍為警查獲之行為等情不諱，並有
    查獲槍枝照片一幀及扣押物品清單一紙附卷，以及含彈匣之改造手槍一枝扣案可
    資佐證，而上開扣案之改造手槍經送請內政部警政署刑事警察局鑑驗結果，認該
送鑑改造九二手槍壹枝（獲案槍枝管制編號為0000000000），係以仿
    ＢＥＲＥＴＴＡ廠口徑９ｍｍ半自動手槍製造之金屬玩具手槍，換裝已車通土造
    金屬槍管改造而成之改造手槍；槍身、滑套及彈匣均為黑色金屬材質，槍身護木
    為黑色塑膠材質，撞針為銀色金屬材質，槍管已貫通，為銀色金屬材質，其內具
    六條左向螺旋條刻線，長約一二一‧五九ｍｍ，槍口處內徑約為九‧一０ｍｍ、
    外徑約為一四‧九一ｍｍ；槍枝滑套二側分別刻有「ＦＳ─９９１１ＭＡＤＥＢ
    ＹＹ．Ｔ．ＣＯＲＰ」及「Ｕ．Ｓ．９ｍｍＭ─９─ＡＲＭＥＤＦＯＲＣＥＳ─
    ６５４９０ＰＰ」等字樣；槍枝各部性能良好，認具殺傷力，此有該局九十一年
    二月二十五日刑鑑字第０九一００二六五六八號函一份附卷可稽；另原審依被告
    聲請將上開改造手槍二度送請法務部調查局鑑驗結果，亦認該槍枝係仿ＢＥＲＥ
    ＴＴＡＭＯＤＥＬ九二型式之玩具類槍械，經換裝來復線六條左旋，口徑約為九
    ‧一五ｍｍ土製金屬槍管改造完成；送鑑槍枝部分機械特性暨力量不足，經實際
    操作無法擊發制式子彈，然該槍枝已有改裝改造之事實，依送鑑時的結構及機械
    狀況，能發射具有殺傷力之土造改裝子彈，認具殺傷力此亦有該局九十一年十二
    月九日調科參字第０九一００八四九一八０號鑑定通知書一份附卷為據，經本院
    再函請法務部調查局鑑測該槍枝是否有殺傷力？亦據該局答覆已符合槍砲彈藥刀
    械管制條例第四條第一項之槍砲類，並敘明：該槍枝初送該局時未併附任何子彈
    ，故當時沒有實際發射一般土造子造或組合式制式子彈，但仍有經過其他的檢測
    程序，如模擬操作及實際發射除掉彈頭及發射火藥的制式子彈等過程，此有該局
    九十二年七月十一日調科參字第０９２００２３０５４０號鑑定函一份附卷可參
    （本院六十七頁）；雖被告選任辯護人以上開鑑定並未以實彈射擊，認前開各項
    鑑定結果失諸想像（本院卷第八十二頁），然鑑定槍枝是否具有殺傷力，並不以
    實彈射擊為唯一之鑑定方法，上開鑑定單位均為我國專責之刑事鑑定機構，並已
    分別就扣案槍枝之結構及機械狀況、材質、內部構造、槍管是否貫通等詳細拆析
    ，更經法務部調查局以除掉彈頭及發射火藥之制式子彈實測，一致認有殺傷力，
    其鑑定結果自堪採信，被告辯護人此部分所辯，尚難採信。至於被告之選任辯護
    人另提出本院八十七年度上易字第七六七號刑事判決，欲供本院參酌，惟依該判
    決書內容顯示該案之槍枝鑑驗通知書並未明確表示該案送鑑之槍枝具有殺傷力，
    此與本件扣案槍枝經先後送請上開二機關鑑定，均一致認定具有殺傷力，顯然有
    別，是該判決意見自無從為本案所援引，併此敘明。綜上所述，本件事證明確，
    被告右揭犯行洵堪認定，應予依法論科。
二、核被告所為，係犯槍砲彈藥刀械管制條例第十一條第四項之未經許可持有可發射
    子彈具有殺傷力之改造手槍罪。被告固又辯稱：伊係在警方盤查時主動供出涉案
    槍枝，合乎自首之要件云云。惟槍砲彈藥刀械管制條例第十八條第一項前段固規
    定，犯本條例之罪自首，並報繳其持有之全部槍砲、彈藥、刀械者，減輕或免除
    其刑，然所謂自首，係為獎勵犯罪者知所悔悟而設，是必其於犯罪尚未發覺之前
    ，自動陳明其犯罪而受裁判，始可獲寬免，換言之行為人必須於犯罪未發覺之前
    ，主動自行申告其犯罪事實於該管公務員，而受法律上之裁判，始符槍砲彈藥刀
    械管制條例自首減免刑責之要件（最高法院五十一年台上字第二二五五號、九十
    一年台上字第五二一０號刑事判決意旨參照）；經查本件被告在案發前，係因駕
    車在（彰化縣秀水鄉○○路、文化街口）某超商前一直繞行，被警方懷疑行跡可
    疑，俟被告停車準備下車之際乃趨前盤查，當時被告手中持有一包包，員警於要
    求其提出證件之同時，要其並打開包包，始發覺被告非法持有槍枝，被告並未主
    動陳明其持有違禁品等情，已據現場查獲警員乙○○到庭證述屬實（本院卷第一
    ０一、一０二頁）；是本件被告於警方於盤問時，既未主動陳明其持有槍枝並提
    出報繳，而係於配合警方打開包包後始被查覺，難認其已符合主動陳明犯罪並接
    受裁判之自首要件。原審因之予以論科，並審酌被告之品行、犯罪之動機、目的
    、手段，未經許可持有具有殺傷力之改造手槍，對社會治安暨他人生命、身體、
    財產構成威脅之危害程度，惟尚查無曾利用上開改造手槍加害他人生命、身體、
    財產之具體事證，及犯後否認犯行等一切情狀，量處如有期徒刑一年二月併科罰
    金新台幣五萬元，暨就罰金部分諭知易服勞役之折算標準，並以扣案之可發射子
    彈具有殺傷力之改造手槍一枝（含彈匣一個），係違禁物，依刑法第三十八條第
    一項第一款之規定，宣告沒收，其認事用法及量刑均無不妥，被告上訴意旨徒以
    該槍枝未具殺傷力，已符合自首要件云云，請求撤銷原判決，核屬無據，其上訴
    應予駁回。
據上論結，應依刑事訴訟法第三百六十八條，判決如主文。
本案經檢察官甲○○到庭執行職務。
中      華      民      國      九十二  年      八      月      二十八  日
                                臺灣高等法院臺中分院刑事第七庭
                                      審判長法  官  林  榮  龍
                                            法  官  江  錫  麟
                                            法  官  謝  說  容
右正本證明與原本無異。
如不服本判決應於收受送達後十日內向本院提出上訴書狀，其未敘述上訴之理由者並
得於提起上訴後十日內向本院補提理由書（均須按他造當事人之人數附繕本）。
                                            書記官  金  珍  華
中      華      民      國      九十二  年      八      月      二十九  日
論罪科刑條文：
槍砲彈藥刀械管制條例第十一條
未經許可，製造、販賣或運輸第四條第一款所稱其他可發射金屬或子彈具有殺傷力之
各式槍砲者，處五年以上有期徒刑，併科新臺幣一千萬元以下罰金。
未經許可，轉讓、出租或出借前項所列槍砲者，處三年以上十年以下有期徒刑，併科
新臺幣七百萬元以下罰金。
意圖供自己或他人犯罪之用，而犯前二項之罪者，處無期徒刑或七年以上有期徒刑，
併科新臺幣一千萬元以下罰金。
未經許可，持有、寄藏或意圖販賣而陳列第一項所列槍砲者，處一年以上七年以下有
期徒刑，併科新臺幣七百萬元以下罰金。
第一項至第三項之未遂犯罰之。
                                                                        Ａ


司法院資訊處製作；財團法人民間司法改革基金會備份。
